【裁判字號】    98,簡上,344
【裁判日期】    980526
【裁判案由】    賭博
【裁判全文】
臺灣板橋地方法院刑事判決             98年度簡上字第344號
上  訴  人
即  被  告  甲○○
上列上訴人即被告因賭博案件，不服本院97年度簡字第5429號中
華民國97年12月31日第一審判決（聲請簡易判決處刑案號：97年
度偵字第15211號），提起上訴，本院管轄之第二審合議庭判決
如下：
    主  文
原判決撤銷。
甲○○無罪。
    理  由
一、公訴意旨略以：被告甲○○與共同被告乙○○（所涉電子遊
    戲場業管理條例第二十二條之非法營業罪，經本院以九十七
    年度簡字第五四二九號判處拘役五十日確定）基於賭博之犯
    意聯絡，由乙○○自民國九十七年四月二十七日起，在臺北
    縣三峽鎮○○路遠雄建設大學哈佛工地貨櫃屋經營福利社之
    公眾得出入場所，以筆記型電腦及無線網卡連接網際網路，
    藉由「俄羅斯輪盤」之網路電腦遊戲，與不特定賭客對賭，
    並以每月新臺幣（下同）二萬八千元之代價僱用甲○○於乙
    ○○外出送貨時，協助賭客下注，其玩法為：由賭客以每注
    新台幣（下同）一百元投注，下注電腦螢幕所轉動之紅、黑
    、綠三色輪盤，如押中輪盤顏色，紅色、黑色可得一倍之彩
    金，即一比一之賭法；押中綠色則為一比三十四之賠率，未
    押中者所下之賭資即由乙○○取得以牟利。嗣於九十七年四
    月二十九日上午十一時五十分許，在上址為警查獲，並扣得
    供賭博用之筆記型電腦（含滑鼠、電源線）一台、無線網卡
    一個。因認被告甲○○與共同被告乙○○共同涉犯刑法第二
    百六十六條第一項前段之賭博及電子遊戲場業管理條例第二
    十二條等罪嫌（依據臺灣板橋地方法院檢察署檢察官於九十
    七年十一月六日簡易庭調查時之陳述及所提補充理由書之記
    載）。
二、按犯罪事實應依證據認定之，無證據不得認定犯罪事實；不
    能證明被告犯罪者，應諭知無罪之判決，刑事訴訟法第一百
    五十四條第二項、第三百零一條第一項分別定有明文。次按
    犯罪事實之認定，應憑證據，如未能發現相當證據，或證據
    不足以證明，自不能以推測或擬制之方法，為裁判基礎，此
    有最高法院四十年台上字第八六號判例可參；至於認定犯罪
    事實所憑之證據，雖不以直接證據為限，間接證據亦包括在
    內，然而無論直接或間接證據，其為訴訟上之證明，須達於
    通常一般人均不致有所懷疑，而得確信其為真實之程度，始
    得據為有罪之認定，最高法院亦著有七十六年台上字第四九
    八六號判例可資參照。又共同正犯之成立，須以有犯意之聯
    絡與行為之分擔為構成要件，而其具有共同犯罪之意思聯絡
    之事實，自應依積極證據認定之，最高法院八十三年度台上
    字第六０一六號判決意旨參照。
三、訊據上訴人即被告甲○○固坦承其受僱於乙○○在上址福利
    社上班之事實，惟堅決否認有被訴賭博、違法經營電子遊戲
    場業等犯行，辯稱：伊是查獲當天才到上開貨櫃屋上班，伊
    沒有參與電腦輪盤賭博，並不知道該福利社內有人賭博，伊
    也不知店內電腦是作什麼用的等語。本件公訴人認被告甲○
    ○與共同被告乙○○共同涉犯刑法第二百六十六條第一項前
    段賭博及違法經營電子遊戲場業等罪嫌，無非以被告甲○○
    於警詢、偵查中之供述、共同被告乙○○、江惠美於警詢、
    偵查中之供證，及扣押物品目錄表、現場照片十二張等，為
    其主要論據。
四、經查：
(一)被告甲○○於警詢時供稱：伊查獲當天是第一天到三峽哈佛
    工地貨櫃屋上班，而案發前伊是在老闆乙○○位於別處的福
    利社上班，老闆會把伊調來調去等語；又於偵查中供稱：伊
    是九十七年四月二十九日當天才去上開福利社，乙○○要出
    去時告訴伊說如果有客人下注就打電話叫他回來，他只是叫
    伊看一下電腦，當天並沒有人來下注等語。而證人即共同被
    告乙○○於警詢時亦供稱：查獲當天伊因有事要先離開，所
    以請甲○○幫伊顧著電腦，要是有人要來下注把玩，再打電
    話給伊，該電腦是伊本人操作供賭客下注把玩等語；又於偵
    查中結證稱：甲○○是伊從別的貨櫃屋調過來學習的等語；
    復於本院審理中結證稱：伊於九十七年四月間雇用甲○○，
    她本來在桃園市藝文特區的工地貨櫃屋賣檳榔飲料，因她是
    剛上班而已，所以伊就帶她到三峽那邊實習，三峽那邊本來
    就有人在顧店，是一個姓江的小姐，查獲當天甲○○是第一
    天過去三峽，伊帶她過去的等語。是被告甲○○供述其是查
    獲當天第一次到三峽哈佛工地貨櫃屋上班等語，核與證人乙
    ○○證述情節相符，堪以採信。至證人即三峽哈佛工地貨櫃
    屋店員江惠美固於警詢時證稱：甲○○在福利社上班不到一
    個禮拜等語，並於偵查中結證稱：甲○○大約是九十七年四
    月二十幾號左右到福利社上班等語，惟徵之證人江惠美上開
    警詢、偵查中並未明確證述甲○○究係何日起至三峽哈佛工
    地貨櫃屋上班，況證人江惠美於警詢時亦證稱其自己於查獲
    當日以前已一個禮拜多沒有來上班了等語，則其是否確知被
    告甲○○於查獲前數日即已到三峽哈佛工地貨櫃屋上班一節
    ，顯非無疑，是本件自難以證人江惠美上開證詞，遽認被告
    甲○○、證人乙○○上開供證甲○○是查獲當天第一次到三
    峽哈佛工地貨櫃屋上班等語，與事實不符，證人江惠美此部
    分證述尚難為被告不利之認定。
(二)至證人乙○○於偵查中固證稱：伊不在上開工地貨櫃屋時，
    是甲○○幫伊操作（電腦），因伊操作（電腦）時，甲○○
    有在旁邊，所以應該知道如何操作，伊不在時，有委託甲○
    ○幫伊協助賭客下注等語，惟與其警詢時供述查獲當時伊因
    有事離開現場，所以伊請甲○○幫伊顧著電腦，要是有人要
    來下注把玩，再打電話給伊等語，並未相符，且證人乙○○
    於上開偵查中檢察官最後詢問時則證稱：伊是叫甲○○幫伊
    看著，如果有客人要下注再打電話給伊，伊會回來親自操作
    下注等語，復於本院審理中證稱：伊並沒有教甲○○如何操
    作電腦輪盤賭博遊戲，是她在旁邊自己看伊操作，伊也沒有
    告訴她遊戲密碼，該密碼只有伊知道，伊偵查中陳述的意思
    ，是指要伊的密碼，才能玩電腦輪盤遊戲，伊請甲○○幫伊
    看一下電腦，如果有客人要玩的話，要打電話給伊或直接到
    工地找伊等語。是證人乙○○於警詢、偵查中最後補充時及
    本院審理中均明確證稱伊不在上開貨櫃屋時，是請被告看著
    電腦，如果有客人要把玩時，再通知被告回來自行操作電腦
    等語，則證人乙○○上開偵查中證述伊不在上開工地貨櫃屋
    時，是甲○○幫伊操作電腦云云，是否係證人乙○○之本意
    ，顯非無疑，自難據為被告不利之認定。
(三)況證人乙○○於警詢時供稱：伊是從九十七年四月二十八日
    起開始經營電腦輪盤賭博，二十八日當天約有三、四名賭客
    來把玩，伊輸了五千元，今天（指九十七年四月二十九日）
    還沒有人把玩等語；復於偵查中結證稱：九十七年四月二十
    八日當天才有人下注，二十九日被警查獲當天並沒有人玩等
    語；再於本院審理中結證稱：是查獲前一天有人來玩，查獲
    當天並沒有人來玩等語。而被告甲○○於偵、審中亦始終供
    稱：九十七年四月二十九日查獲當天並沒有人來把玩電腦等
    語。且本件員警於九十七年四月二十九日查獲當天在上開三
    峽哈佛工地貨櫃屋現場亦未當場查獲賭客或現金賭資，復無
    其他積極證據足以證明九十七年四月二十九日查獲當天有賭
    客在上開三峽哈佛工地貨櫃屋內打玩電腦輪盤賭博之情形。
    是依證人乙○○、被告甲○○上開供證情節，堪認證人乙○
    ○在三峽哈佛工地貨櫃屋擺放電腦輪盤後，九十七年四月二
    十八日有三、四名賭客前來把玩電腦輪盤，但查獲當日即九
    十七年四月二十九日並未有賭客前來把玩該電腦輪盤。茲被
    告甲○○既於查獲當天即九十七年四月二十九日第一次到三
    峽哈佛工地貨櫃屋上班，已如前述，則證人乙○○於查獲前
    一日即九十七年四月二十八日在上址貨櫃屋內擺放電腦以輪
    盤遊戲與賭客對賭之行為，自難認被告甲○○與證人乙○○
    之間，有何犯意之聯絡及行為之分擔可言。
(四)又按電子遊戲場業管理條例所稱電子遊戲場業，係指設置電
    子遊戲機供不特定人益智娛樂之營利事業，此觀電子遊戲場
    業管理條例第三條規定自明。另所謂電子遊戲機，則指利用
    電、電子、電腦、機械或其他類似方式操縱，以產生或顯示
    聲光影像、圖案、動作之遊樂機具，或利用上述方式操縱鋼
    珠或鋼片發射之遊樂機具，此同條例第四條第一項亦定有明
    文。上開第四條第一項關於電子遊戲機之定義，雖將「電腦
    」列舉在內，惟此應與坊間販售含有主機、螢幕、鍵盤、音
    效卡等之個人電腦有間，亦即本條例所欲規範之「電子遊戲
    機」，應指利用電腦原理及相關電腦配件所設計及裝置可以
    產生或顯示聲光影像、圖案、動作之有固定程式軟體及主機
    板之專用遊樂機具而言；一般個人電腦雖亦可儲存或自網際
    網路上擷取聲光影像、圖案、動作之遊戲，並供人下載使用
    ，惟此僅係具備多重功能之現代個人電腦附屬功能之一，顯
    非本條例所欲規範之專用遊樂機具，此觀同條例第六條規定
    中要求電子遊戲機之製造或進口廠商，應向中央主管機關申
    請核發評鑑分類文件，並於出廠或進口時向中央主管機關申
    請查驗，合格者，始發給機具類別標示證，此種限制顯非適
    用於市售個人電腦之製造、進口或軟體設計（最高法院九十
    一年台非字第二一二號判決採同一意旨，可供參照）。本案
    證人乙○○係以個人筆記型電腦之主機經由上網下載安裝「
    俄羅斯輪盤」賭博軟體，並將該輪盤遊戲畫面輸出至顯示器
    ，業據證人乙○○於本院審理中供證在卷，並有個人電腦下
    載輪盤照片在卷可佐，揆諸上開說明，證人乙○○所擺放之
    個人電腦顯非電子遊戲場業管理條例所規範之電子遊戲機，
    自不受電子遊戲場業管理條例之規範，至為明確；此外，復
    無其他積極證據可資認定證人乙○○或被告甲○○有何共同
    違法經營電子遊戲場業之事實，要難以電子遊戲場業管理條
    例第二十二條之規定相繩。
五、綜上所述，本件依公訴人所舉證據，尚不足證明被告甲○○
    有與共同被告乙○○涉犯共同賭博、違法經營電子遊戲場業
    等犯行。被告辯稱其未參與本件賭博及違反經營電子遊戲場
    業之行為，尚非無據。此外，本院復查無其他積極證據證明
    被告有何公訴人所指之犯行，揆諸首揭法條及判例意旨，應
    認本件不能證明被告甲○○犯罪，自應諭知無罪之判決。原
    審未察，遽予論罪科刑，自有未洽，被告甲○○上訴指摘原
    有罪判決未當，為有理由，自應由本院將原判決撤銷，改諭
    知被告甲○○無罪之判決，用期適法。
六、末按第一審法院依被告在偵查中之自白或其他現存證據，已
    足以認定犯罪者，得因檢察官之聲請，不經通常審判程序，
    逕以簡易判決處刑；前項案件檢察官依通常程序起訴，經被
    告自白犯罪，法院認為宜以簡易判決處刑者，得不經通常審
    判程序，逕以簡易判決處刑。又檢察官聲請以簡易判決處刑
    之案件，經法院認為有第四百五十一條之一第四項但書第三
    款所列之認為應為無罪判決之諭知者，應適用通常程序審判
    之。刑事訴訟法第四百四十九條第一項前段、第二項及第四
    百五十二條分別定有明文。本件原審未查被告甲○○應諭知
    無罪判決，致未適用通常程序審理，而以簡易判決處刑，原
    審所踐行之簡易處刑程序違背法令而有瑕疵，為保障當事人
    之審級利益，本院合議庭依通常訴訟程序審判後，參照法院
    辦理刑事訴訟簡易程序案件應注意事項第十四點規定，撤銷
    原審判決，以第一審法院之地位，為第一審判決，檢察官如
    不服本判決，仍得於法定期間內，向管轄第二審法院提起上
    訴，附此敘明。
據上論斷，應依刑事訴訟法第四百五十五條之一第一項、第三項
、三百六十九條第一項前段、第三百六十四條、第三百零一條第
一項，判決如主文。
本案經檢察官李巧菱到庭執行職務。
中    華    民    國    98    年    5     月    26    日
                  刑事第十二庭  審判長法  官  白光華
                                      法  官  曾淑娟
                                      法  官  楊志雄
以上正本證明與原本無異
檢察官如不服本判決應於收受判決後十日內向本院提出上訴書狀
，並應敘述具體理由。其未敘述上訴理由者，應於上訴期間屆滿
後二十日內向本院補提理由書（均須按他造當事人之人數附繕本
）「切勿逕送上級法院」。
                                      書記官  陳春銘
中    華    民    國    98    年    5     月    26    日


司法院資訊處製作；財團法人民間司法改革基金會備份。
